【裁判字號】    98,簡上,124
【裁判日期】    981015
【裁判案由】    傷害
【裁判全文】
臺灣新竹地方法院刑事判決             98年度簡上字第124號
上  訴  人
即  被  告  丙○○
選任辯護人  黃淑怡律師
            曾梅齡律師
上列上訴人即被告因傷害案件，不服本院新竹簡易庭民國97年度
竹簡字第1549號，中華民國98年3 月12日第一審簡易判決（聲請
簡易判決處刑案號：97年度偵字第5375、6651號），提起上訴，
本院管轄之第二審合議庭判決如下：
    主  文
上訴駁回。
    事  實
一、緣乙○○及甲○○係堂兄弟關係，其等因土地租賃糾紛而與
    丙○○迭起爭執，乙○○、甲○○因不滿丙○○遲未返還所
    承租位於新竹市○○段286之1、287、311地號之土地，乃於
    民國97年8月3日凌晨零時許，一齊前往位於新竹市○○街55
    巷之「第二停車場」找丙○○理論，渠等抵達該處後，適見
    丙○○駕駛為國桓室內裝修有限公司所有車牌號碼6919－PM
    號之自用小客車行經該處，雙方一言不合，乙○○竟單獨基
    於毀損他人之物之犯意，持高爾夫球桿敲打上揭自用小客車
    之後擋風玻璃，致該自用小客車之後擋風玻璃破損，足以生
    損害於國桓室內裝修有限公司。乙○○與甲○○二人隨即共
    同基於傷害他人身體之犯意聯絡及行為分擔，共同徒手毆打
    丙○○，致丙○○受有臉、頭皮及頸之挫傷、上臂挫傷、背
    挫傷、大腿挫傷、肩部挫傷、多處表淺損傷、磨損或擦傷、
    左眼外傷性眼瞼瘀血、右眼視網膜出血、右眼飛蚊症等傷害
    （乙○○、甲○○二人涉案部分均經本院判決確定）。丙○○不甘示弱，亦基於傷害他人身體之犯意，徒手毆打乙○○
    及甲○○，並以腳踢甲○○胸部，致乙○○受有疑下巴挫傷
    、右拇指挫傷及左前臂擦傷之傷害；並致甲○○受有左第12
    肋骨骨折、右掌挫傷、左足挫傷之傷害。
二、案經乙○○及甲○○分別訴由新竹市警察局第二分局報告臺
    灣新竹地方法院檢察署檢察官聲請簡易判決處刑。
    理  由
壹、程序部分：
一、按被告以外之人於審判外之言詞或書面陳述，除法律另有規
    定者外，不得作為證據，刑事訴訟法第159條第1項固有明文
    規定。惟被告以外之人於偵查中向檢察官所為之陳述，除顯
    有不可信之情況者外，得為證據；被告以外之人於審判外之
    陳述，雖不符刑事訴訟法第159條之1 至之4之規定，惟經當
    事人於審判程序同意作為證據，法院審酌該言詞陳述或書面
    陳述作成時之情況，認為適當者，亦得為證據，復為同法第
    159條之1第2項、第159條之5第1項所明定。本案證人林俊良
    、楊苑青及告訴人乙○○、甲○○等人於警詢及檢察官偵查
    中之供述，並無顯不可信之情況，且被告亦同意作為證據，
    本院審酌後認為適當，故上揭告訴人及證人於審判外之陳述
    ，自得作為本案之證據。
二、又按本案認定事實所引用之文書證據，並無證據證明係公務
    員違背法定程式所取得，亦無刑事訴訟法第159條之4之顯有
    不可信之情況與不得作為證據之情形，且亦經被告及辯護人
    同意援引作為證據，自應認均有證據能力，合先敘明。
貳、實體部分：
一、訊據被告丙○○固不否認有於前揭時地與告訴人乙○○、甲○○因土地租賃糾紛起爭執，進而發生肢體衝突，並以腳踢
    告訴人甲○○胸部等情，惟矢口否認有何傷害犯行，辯稱：
    其係正當防衛或防衛過當云云。
二、經查：
（一）被告於上開時地與告訴人乙○○、甲○○因土地租賃糾紛
      起爭執，雙方進而發生肢體衝突而互毆，被告並以腳踢告
      訴人甲○○胸部等情，業據：
    1.告訴人乙○○、甲○○於警詢、檢察官偵訊及本院訊問時
      之供述甚詳。
    2.被告亦坦承前揭時地與告訴人二人因土地租賃糾紛起爭執
      ，進而發生肢體衝突，並以腳踢告訴人甲○○胸部等情不
      諱。
    3.復經證人即當時據報前往現場處理之員警林俊良於檢察官
      偵訊時結證稱：其係當時在新竹市○○路、水源路口處執
      勤員警，本案係民眾見其等在上址執勤，前來報稱有人在
      水源街55巷土地公廟打架，我們警車即調頭前往，到現場
      時發現雙方正在爭吵叫中，其未目睹雙方扭打，但當時
      有看到雙方衣服有被拉扯破之情形，另其在警局詢問時，
      告訴人甲○○表示腳被壓到及被打，乙○○則表示被打，
      現場有一支高爾夫球桿，現場車子的車窗也被打破等語明
      確。
    4.且亦據證人即當時據報前往現場處理之員警楊苑青於檢察
      官偵訊時結證稱：當時其在新竹市○○路、水源街口執行
      防飆勤務，其在車上待命，民眾經過報稱後面巷子有人在
      打架，其等即開巡邏車前往查看，發現告訴人及被告等人
      仍在現場起爭執，但已沒有肢體衝突，其等乃控制現場，
      惟雙方均指摘對方的不是，好像是關於停車場之糾紛，其
      有看到雙方身上互有腳印，當時甲○○身上之腳印即97年
      度偵字第5375號第27頁、28頁照片所示，而好像甲○○或
      乙○○其中一人有表示腳被壓到，雙方當時均互控被對方
      毆打等語屬實。
    5.此外，並有警員黃文組所出具之偵查報告1 份、馬偕紀念
      醫院新竹分行出具之甲種診斷證明書及乙種診斷證明書各
      1份、顯示雙方互毆後之蒐證照片37張等存卷可稽。
    6.又依97年8月3日左側肋骨X 光顯示，甲○○骨折應是新形
      成，並無舊骨折之增生情形乙節，復有馬偕紀念醫院新竹
      分院97年9月16日馬院竹急醫乙字第0970007745號函1份附
      卷足佐。
（二）雖被告辯稱：甲○○和乙○○二人聯手毆打我，我就倒在
      地上，之後我又衝出去，甲○○又繼續毆打我，我又倒地
      ，我就用我的左腳朝甲○○頂回去，腳印留在甲○○的衣
      服上，我是正當防衛云云。惟按正當防衛必須對於現在不
      法之侵害始得為之，侵害業已過去，即無正當防衛可言。
      至彼此互毆，又必以一方初無傷人之行為，因排除對方不
      法之侵害而加以還擊，始得以正當防衛論。故無從分別何
      方為不法侵害之互毆行為，不得主張防衛權，此有最高法
      院30年上字第1040號判例意旨足資參照。又所謂正當防衛
      ，其防衛行為必須具備「防衛意思」，亦即，一般而言必
      須出於單純避免受到侵害之心理狀態而為防衛行為始足當
      之，倘係雙方互毆，彼此間均有侵害對方之意思，尚難認
      為係正當防衛而得以阻卻違法。經查，被告及告訴人乙○○於前揭時地因發生口角，進而互相拉扯，扭打在一起等
      情，已據告訴人乙○○及甲○○均指訴在卷，告訴人甲○○於警詢及檢察官偵訊時亦不否認其亦因與被告發生爭執
      ，故而出手與乙○○共同毆打被告等情，另佐以上開證人
      之供述及員警偵查報告、診斷證明書及照片，足見雙方當
      時應係互毆。再參以告訴人及被告雙方平日即因土地租賃
      糾紛而與丙○○迭起爭執，且亦另外循民事訴訟程序興訟
      ，有本院97年度訴字第73號判決1 份在卷足稽，可見被告
      與告訴人間早有糾紛及爭執，雙方反目成仇實非偶然之突
      發現象，在此情形下，被告遇有告訴人對其傷害，衡情當
      不可能任令告訴人毆打而無傷害告訴人之犯意存在。況查
      告訴人甲○○所受傷勢中有左第12肋骨骨折之傷害，而被
      告亦自承其係退休警務人員，平常有爬山練腿，並有練柔
      道取得三級資格，故腿甚為有力等情，顯見被告以腳踢告
      訴人甲○○胸部之力道甚猛，且無意控制力道，足徵其並
      非出於單純避免受到傷害之心理狀態而為防衛行為。
（三）綜上，本件應係被告與告訴人雙方互毆，彼此間均有侵害
      對方之意思，尚難認為係正當防衛而得以阻卻違法，被告
      所辯，應係事後卸責之詞，委無足採。本件事證明確，被
      告犯行洵堪認定。
三、核被告丙○○所為，係犯刑法第277條第1項之普通傷害罪。
    其以一傷害行為，侵害告訴人乙○○及甲○○二人之身體法
    益，觸犯構成要件相同之罪名，為想像競合關係，應從一重
    之普通傷害罪論處。原審認被告罪證明確，審酌被告犯罪之
    動機、手段、目的、情節、被害人所受傷勢非輕（按甲○○
    受有左第12肋骨骨折之傷害）、所生損害（按被告以一行為
    同時傷害乙○○及甲○○二人之身體法益）、犯罪後之態度
    ，及均未達成和解等一切情狀，適用刑法第277條第1項、第
    41 條第1項前段，刑法施行法第1條之1等規定（漏列刑法第
    55 條前段），判處有期徒刑4月，並諭知如易科罰金之折算
    標準，原審雖對於被告以一行為同時傷害乙○○及甲○○二
    人之身體法益之說明略有不足，惟本院認與判決結果並無影
    響，原審認事用法尚無違誤，所量刑度亦稱妥適，被告上訴
    猶否認犯行，為無理由，應予駁回。
四、據上論斷，應依刑事訴訟法第455 條之1 第3 項、第368 條
    ，判決如主文。
本案經檢察官邱宇謙到庭執行職務。
中    華    民    國    98    年    10    月    15    日
                  刑事第六庭    審判長法  官  黃美盈
                                      法  官  李毓華
                                      法  官  邱忠義
以上正本證明與原本無異。
不得上訴。
中    華    民    國    98    年    10    月    15    日
                                      書記官  吳美雲
附錄本案論罪科刑實體法條全文：
刑法第277 條第1 項：
傷害人之身體或健康者，處三年以下有期徒刑、拘役或一千元以
下罰金。


司法院資訊處製作；財團法人民間司法改革基金會備份。
